【裁判字號】    89,訴,351
【裁判日期】    890322
【裁判案由】    公共危險等
【裁判全文】
臺灣板橋地方法院刑事判決                          八十九年度訴字第三五一號
    公  訴  人  臺灣板橋地方法院檢察署檢察官
    被      告  甲○○
右列被告因公共危險等案件，經檢察官提起公訴（八十九年度偵字第二七二四號），
本院判決如左：
    主  文
甲○○意圖為自己不法之所有，以恐嚇使人將本人之物交付，處有期徒刑柒月。扣案
之寶特瓶裝汽油壹瓶、打火機壹個沒收。又傷害人之身體，處有期徒刑貳月，扣案之
木棍壹支沒收。應執行有期徒刑捌月，扣案之寶特瓶裝汽油壹瓶、打火機壹個、木棍
壹支沒收。
    事  實
一、甲○○意圖為自己不法之所有，於民國八十九年一月三十日下午一時三十分許，
    在台北縣中和市○○路一四六號現有人所在之建築物內，對在場之乙○○、周旻
    弘借款遭拒後，竟對渠等恐嚇稱：若不借錢，快過年了，反正沒錢，伊準備去吃
    免錢飯等語，並拿出預藏之寶特瓶裝汽油往前潑灑後，拿出打火機做出預備放火
    燒燬現有人所在之建築物之動作，致使乙○○、周旻弘心生畏懼，由乙○○交付
    新台幣（下同）二千元予甲○○。甲○○得款後隨即離開現場，乙○○、周旻弘
    則從後追捕，至台北縣中和市○○路一六○號前攔下甲○○，甲○○復另行基於
    傷害之犯意，持其所有預藏之木棍一支，毆打乙○○，致使乙○○受有前額及左
    手第四指、第五指挫擦傷之傷害。嗣於當日下午二時十分許，為據報前往之員警
    在台北縣中和市○○路一六○號前當場查獲，並扣得甲○○所有之寶特瓶裝汽油
    一瓶、木棍一支、打火機一個。
二、案經乙○○、周旻弘訴由台北縣警察局中和分局報請台灣板橋地方法院檢察署檢
    察官偵查起訴。
    理  由
一、訊據被告甲○○固坦承有於上開時地潑灑汽油，拿出打火機，並向告訴人乙○○
    、周旻弘恐嚇稱稱：若不借錢，快過年了，反正沒錢，伊準備去吃免錢飯等語，
    而向告訴人乙○○拿取二千元，其後並毆打告訴人乙○○之事實，惟矢口否認涉
    有上開犯行，辯稱：伊在告訴人處工作，告訴人扣伊薪水，伊認為契約約定不合
    理，才又去找告訴人要薪水，告訴人不給，伊才說用借的，伊潑汽油沒有要放火
    的意思，後來是因為告訴人先打伊，伊才拿木棍反擊云云。惟查：
（一）右揭事實，業據告訴人乙○○、周旻弘於警訊、偵查中指述綦詳，告訴人乙○
      ○、周旻弘於偵查中指稱：伊是做人力仲介，工地缺人就找工人過去。被告受
      僱期間每天領五百元，另外押金八百元。被告只做三天，就說要請假。原應給
      付被告三千九百元之薪資，但因被告預支一千五百元，尚欠二千四百元，但規
      定曠工一天扣四百元，被告沒有辦離職，所以二千四百元被扣光了。當天被告
      一開始是說要借錢，到中間才提到還有一些薪水沒有領等語（見偵查卷第二十
      七頁反面、第二十八頁反面），被告於本院審理中亦自承：他們（指告訴人）
      之前已經向伊講過薪水被扣的原因等語（見本院八十九年三月八日訊問筆錄）
      ，並有被告與告訴人簽訂之工作合約單在卷足參，是被告顯已知悉告訴人並未
      積欠薪資，雙方間並無債務關係存在，是其辯稱是向告訴人要薪水云云，尚嫌
      無據。被告雖另辯稱伊無放火之意思云云，惟查，被告於本院審理中自承：伊
      潑汽油是因想讓他們害怕，如果點火的話，汽油會把房子燒掉，但伊沒有想要
      真的放火等語（見本院八十九年三月九日訊問筆錄），是被告主觀上雖無放火
      之直接故意，惟有潑灑汽油作勢點燃之「預備放火」之直接故意甚明，此外復
      有被告所有之寶特瓶裝汽油一瓶、打火機一個扣案、及贓物認領保管附卷足資
      佐證，是被告恐嚇取財、預備放火之犯行，洵堪認定。
（二）被告係因遭告訴人乙○○追捕，始拿出預藏之木棍毆打乙○○之事實，業據告
      訴人乙○○、周旻弘於警訊、偵查中指述綦詳，被告於本院審理中亦自承伊是
      拿到錢後，他們追出來等語（見本院八十九年二月二十九日訊問筆錄），顯見
      被告係於完成恐嚇取財犯行後，因告訴人追補而毆打告訴人，縱告訴人有於追
      捕過程中對被告施加強制力，亦屬出於防衛自己財產權之正當防衛行為，被告
      自非得對該行為再行主張正當防衛，此外復有驗傷診斷書一紙再卷足資佐證，
      是被告辯稱：因為告訴人先打伊，伊才拿木棍反擊云云，不足採信。本件事證
      明確，被告犯行洵堪認定，應依法論科。
二、核被告甲○○所為，係犯刑法第三百四十六條第一項之恐嚇取財罪、同法第一百
    七十三條第四項、第一項之預備放火燒燬現有人所在之建築物罪、同法第二百七
    十七條第一項之傷害罪。被告所犯恐嚇取財罪、預備放火罪二罪間，有方法結果
    之牽連關係，應依刑法第五十五條之規定，從一重之恐嚇取財罪處斷。被告所犯
    恐嚇取財罪、傷害罪間，犯意個別、行為互殊，應予分論併罰。爰審酌被告犯罪
    之動機、目的、手段、犯罪所生之危害及犯後之態度等一切情狀，量處如主文所
    示之刑。扣案之寶特瓶裝汽油一瓶、木棍一支、打火機一個，為被告所有，供其
    犯罪所用之物，依刑法第三十八條第一項第二款之規定，併予宣告沒收之。
據上論斷，應依刑事訴訟法第二百九十九條第一項前段，刑法第三百四十六條第一項
、第一百七十三條第四項、第一項、第二百七十七條第一項、第五十五條、第五十一
條第五款、第三十八條第一項第二款，罰金罰鍰提高標準條例第一條前段，判決如主
文。
本案經檢察官郭永發到庭執行職務
中    華    民    國      八十九      年      三      月      二十二    日
                                  臺灣板橋地方法院刑事第二庭
                                      法  官  白  光  華
右正本證明與原本無異。
如不服本判決，應於判決送達後十日內，向本院提出上訴狀。
                                      書記官  韓  毓  寧
中      華      民      國      八十九      年      三    月   二十二   日
附錄法條
刑法第三百四十六條
意圖為自己或第三人不法之所有，以恐嚇使人將本人或第三人之物交付者，處六月以
上五年以下有期徒刑，得併科一千元以下罰金。
以前項方法得財產上不法之利益或使第三人得之者，亦同
前二項之未遂犯，罰之。
刑法第一百七十三條
放火燒燬現供人使用之住宅或現有人所在之建築物、礦坑、火車、電車或其他供水、
陸、空公眾運輸之舟、車、航空機者，處無期徒刑或七年以上有期徒刑。失火燒燬前
項之物者，處一年以下有期徒刑、拘役或五百元以下罰金。
第一項之未遂犯，罰之。
預備犯第一項之罪者，處以年以下有期徒刑、拘役或三百元以下罰金。
刑法第一百七十七條
漏逸或間隔蒸氣、電氣、煤氣或其他氣體，致生公共危險者，處三年以下有期徒刑，
拘役或三百元以下罰金。
因而致人於死者，處無期徒刑或七年以上有期徒刑；致重傷者，處三年以上、十年以
下有期徒刑。


司法院資訊處製作；財團法人民間司法改革基金會備份。
